臺灣彰化地方法院刑事判決
111年度原訴字第6號
公  訴  人  臺灣彰化地方檢察署檢察官  
被      告  紅春雄




指定辯護人  蕭博仁律師	 	
上列被告因強盜案件，經檢察官提起公訴（111年度偵字第3800
、4487號），本院判決如下：
    主  文
紅春雄犯強盜罪，累犯，處有期徒刑柒年。如附表所示之物，沒
收如附表所示。
    犯罪事實
一、紅春雄於民國111年2月17日8時許，意圖為自己不法所有，
    前往彰化縣○○鄉○○路0段柯鍾玉珠經營之雜貨店內(地址詳卷
    )，先佯裝買東西，並要借用廁所，待柯鍾玉珠不注意時，
    徒手毆擊柯鍾玉珠頭部，柯鍾玉珠因此暈倒，但在紅春雄仍
    不斷毆打下痛醒，央求紅春雄不要再打了，紅春雄見柯鍾玉
    珠倒在地上爬不起來，已達不能抗拒之程度，乃拿取店內之
    黑色側背包1個(內有身分證、健保卡、汽車駕照各1張、手
    鍊1個、項鍊1個、戒指2只)及放置在桌子抽屜內之現金新臺
    幣(下同)3500元等物品後，逃逸離開。柯鍾玉珠遭上開強暴
    過程中，因而受有右側小指指骨骨折、頭部表淺損傷、頭部
    外傷併腦震盪等傷害。
二、案經柯鍾玉珠訴由彰化縣警察局彰化分局報告臺灣彰化地方
    檢察署檢察官偵查起訴。
    理  由
一、本案檢察官、被告及辯護人對於本判決所引用之下列各項供
    述證據（含書面陳述）之證據能力，於本院準備程序時，均
    表示無意見，且於本院言詞辯論終結前，亦均未聲明異議，
    本院斟酌下列供述證據作成時之情況，並無違法不當情事，
    且認為以之作為證據應屬適當，依刑事訴訟法第159 條之5
    之規定，得作為證據。至以下所引用之非供述證據，均非人
    對現場情形之言詞描述本身，自無傳聞法則之適用，且經本
    院依法踐行調查證據程序，亦查無依法應予排除證據能力之
    情形，故亦得作為證據。
二、訊據被告對於前揭強盜犯行，坦承不諱，核與證人即被害人
    柯鍾玉珠及證人即柯鍾玉珠之子柯文和之證述等情節大致相
    符，並有卷附之被告所騎機車路線圖、時序表、監視器錄影
    影像擷取畫面、車行紀錄文字資料匯出畫面、彰化基督教醫
    療財團法人員林基督教醫院診斷書、彰化基督教醫療財團法
    人彰化基督教醫院診斷書、現場勘查及蒐證照片、被告所騎
    機車照片等足資佐證，被告自白堪認與事實相符，可以採信
    。
三、按強盜罪之行為態樣中所謂「強暴」，係謂直接或間接對於
    人之身體施以暴力，以壓制被害人之抗拒之狀態而言；又強
    盜罪之所謂「不能抗拒」，係指行為人所為之強暴、脅迫等
    不法行為，就當時之具體事實，予以客觀之判斷，足使被害
    人身體上或精神上達於不能或顯難抗拒之程度而言（最高法
    院94年度台上字第7041號、第2266號刑事判決意旨參照）。
    被告以徒手攻擊被害人柯鍾玉珠頭部致其暈倒，之後仍不斷
    毆打被害人，致被害人痛醒，並央求被告不要再打了，被告
    見被害人倒在地上爬不起來，無法抗拒而取走被告黑色側背
    包（含其內物品）及抽屜內現金，被告之行為與強盜罪之構
    成要件相符。本件事證已臻明確，被告強盜犯行，堪以認定
    ，應依法論科。
四、論罪科刑
　㈠核被告紅春雄所為，係犯刑法第328條第1項之強盜罪。被告
    於實施強暴行為之過程中，致被害人受有前揭傷害，此由被
    害人於警詢稱我要幫被告開廁所燈，手碰到廁所燈，就覺得
    有點暈，後來回想是被告攻擊我的後頸部等語（見偵3800號
    卷第27-33、179-181頁之證人警詢筆錄），可知被告於實施
    強暴行為之過程中，致被害人受有傷害，乃實施強暴行為之
    當然結果，不另論傷害罪，附此敘明。
  ㈡累犯部分：
    被告前因犯強盜案件，經臺灣臺中地方法院以103年度訴字1
    828號判處有期徒刑5年6月，經上訴至臺灣高等法院臺中分
    院以104年度原上訴字第13號判決上訴駁回，再經最高法院
    以104年度台上字第2489號判決上訴駁回而確定，104年9月1
    日入法務部○○○○○○○執行，109年1月15日縮短刑期假釋出監
    ，假釋期間復因犯不能安全駕駛致交通危險罪判處有期徒刑
    3月確定，遭撤銷假釋，2案接續執行，於110年3月1日執行
    完畢，有臺灣高等法院被告前案紀錄表在卷可稽，被告於有
    期徒刑執行完畢後5年內故意再犯本件有期徒刑以上刑之罪
    ，符合刑法第47條第1項累犯規定。本件起訴書於犯罪事實
    欄已經敘明被告構成累犯之事實，復於證據並所犯法條欄表
    明被告構成累犯，請求加重其刑，偵查卷內亦有附上刑案資
    料查註紀錄表，且公訴檢察官於本院審理程序中亦為同上主
    張，同時說明被告前科有同類型的強盜犯罪，被告對於刑罰
    的反應力薄弱，有特別的惡性，應依法加重其刑等語，並聲
    請向法務部○○○○○○○、南投分監調取被告前案強盜案件之執
    行指揮書、在監所行狀考核紀錄、獎懲紀錄、假釋文件，及
    臺灣彰化地檢署執行科之被告執行保護管束紀錄，暨臺灣臺
    中地方法院103年度訴字第1828號刑事判決，經該等單位函
    覆，有法務部○○○○○○○○函所檢送之紅春雄行狀、指揮書暨撤
    銷假釋處分等相關資料（見本院卷第151-224頁）、法務部○
    ○○○○○○函所檢送之紅春雄在監行狀紀錄、獎懲紀錄、執行指
    揮書及假釋報告（見本院卷第225-306頁）、臺灣南投地方
    檢察署函檢送紅春雄於保護管束期間進行項目摘要表（見本
    院卷第307-322頁）足參，檢察官此舉證已然可認對於被告
    構成累犯有所主張且符合證明之程度。本院審酌被告於上開
    前案刑期執行完畢後，又再犯本件之罪，前後均屬故意犯行
    ，可認其對刑罰反應力薄弱，且依本案之犯罪情節，加重被
    告所犯之罪最低法定本刑，並無造成刑罰過重，罪刑不相當
    之情況，認本案不因累犯之加重致被告所受刑罰有超過其所
    應負擔罪責，及使其人身自由受過苛侵害之情形，適用累犯
    加重之規定，核無司法院大法官釋字第775號解釋意旨所稱
    不符合罪刑相當原則之情形，是應依刑法第47條第1項之規
    定，加重其刑。
　㈢而辯護人雖為被告主張依刑法第59條規定減輕其刑云云。惟
    刑法第59條規定犯罪之情狀可憫恕者，得酌量減輕其刑，其
    所謂「犯罪之情狀」，與同法第57條規定科刑時應審酌之一
    切情狀，並非有截然不同之領域，於裁判上酌減其刑時，應
    就犯罪一切情狀（包括第57條所列舉之10款事項），予以全
    盤考量，審酌其犯罪有無可憫恕之事由，即有無特殊之原因
    與環境，在客觀上足以引起一般同情，以及宣告法定低度刑
    ，是否猶嫌過重等以為判斷（最高法院80年度台上字第3694
    號、80年度台覆字第39號刑事判決意旨參照）。查被告所犯
    之罪，依其犯罪情節、被害人認為其為熟客，好意讓其借用
    廁所，被告竟對被害人為此強盜行為，破壞被害人對人之信
    任，對於被害人之傷害甚大，被害人亦表示不願與被告進行
    調解（見本院卷第101頁之電話洽辦公務紀錄單），及其法
    定刑，暨被告前有相同類型之犯行前科紀錄，再犯本罪，其
    惡性非輕，倘遽予憫恕被告而依刑法第59條規定減輕其刑，
    除對其個人難收改過遷善之效，無法達到刑罰特別預防之目
    的外，亦易使其心生投機、甘冒風險，無法達到刑罰一般預
    防之目的，衡諸社會一般人客觀標準，難謂有過重而情堪憫
    恕之情形，尚無適用刑法第59條規定之餘地，附此敘明。
　㈣爰以行為人之責任為基礎，審酌被告竟為圖自己不法所得，
    佯裝購買東西及借用廁所，趁被害人不注意，徒手毆擊頭部
    而致被害不能拒抗，取得財物，其所為甚為不該，造成被害
    人身心恐懼，其犯行非輕，惟於犯罪坦承犯行，並書寫悔過
    書（見本院卷第97頁），犯後態度尚佳，暨其自述是高中肄
    業，沒有其他專門技術或證照，工作為整理水溝居多，結婚
    未久，無小孩，入監所前與太太租屋同住，原有房屋已過戶
    給已滿20歲兒子居住，每日收入約1000到2000元，尚且需負
    擔長輩及小孩生活費約4萬元，自己與妻子幾乎無什麼花費
    等智識程度、經濟及生活狀況等一切情狀，暨檢察官求處有
    期徒刑7年，本院審酌前情，認檢察官所求刑度，堪稱妥適
    ，茲量處如主文所示之刑。
五、沒收部分：
　㈠被告所竊得之黑色側背包1個、手鍊1個、項鍊1個、戒指2只
    ，及現金3500元，為其犯罪所得，未經扣案，亦未返還被害
    人，爰依刑法第38之1第1項、第3項之規定宣告沒收，於全
    部或一部不能沒收或不宜執行沒收時，追徵其價額。　
　㈡至於黑色側背包內之身分證、健保卡、汽車駕照各1張之部分
    ，雖未扣案，然此證件價值低微，其功能為證明識別之用，
    本身不具備經濟價值，沒收此物品，不具刑法重要性，爰依
    刑法第38條之2第2項之規定，不予宣告沒收或追徵，併此敘
    明。
據上論斷，應依刑事訴訟法第299 條第1 項前段，判決如主文。
本案經檢察官劉智偉提起公訴，檢察官林士富到庭執行職務。
中　　華　　民　　國　　111 　年　　7 　　月　　21　　日
                  刑事第五庭    審判長法官  周淡怡
                                法      官  吳芙如
                                法      官  李淑惠
以上正本證明與原本無異。
如不服本判決應於收受判決後20日內向本院提出上訴書狀，並應
敘述具體理由。其未敘述上訴理由者，應於上訴期間屆滿後20日
內向本院補提理由書( 均須按他造當事人之人數附繕本) 「切勿
逕送上級法院」。
告訴人或被害人對於判決如有不服具備理由請求檢察官上訴者，
其上訴期間之計算係以檢察官收受判決正本之日期為準。
中　　華　　民　　國　　111 　年　　7 　　月　　21　　日
                                書  記  官  黃國源

附表：
編號 品名、數量 沒收方式 備註 1 黑色側背包1個 沒收，於全部或一部不能沒收或不宜執行沒收時，追徵其價額。  2 手鍊1個、項鍊1個、戒指2只 沒收，於全部或一部不能沒收或不宜執行沒收時，追徵其價額。 置於黑色側背包內 3 現金3500元 沒收，於全部或一部不能沒收或不宜執行沒收時，追徵其價額。 放置桌子抽屜內 

附錄論罪科刑法條全文：
【中華民國刑法第328條】
意圖為自己或第三人不法之所有，以強暴、脅迫、藥劑、催眠術
或他法，至使不能抗拒，而取他人之物或使其交付者，為強盜罪
，處5年以上有期徒刑。
以前項方法得財產上不法之利益或使第三人得之者，亦同。
犯強盜罪因而致人於死者，處死刑、無期徒刑或10年以上有期徒
刑；致重傷者，處無期徒刑或7年以上有期徒刑。
第1項及第2項之未遂犯罰之。
預備犯強盜罪者，處1年以下有期徒刑、拘役或9千元以下罰金。